【裁判字號】    97,簡上,234
【裁判日期】    980403
【裁判案由】    第三人異議之訴
【裁判全文】
臺灣臺中地方法院民事判決  97年度簡上字第234號
上  訴  人  丁  ○
被  上訴人  甲○○
訴訟代理人  張皓帆律師
複代理人    乙○○      台中市○區○○路126之1號
上當事人間第三人異議之訴事件，上訴人對於民國97年8月5日本
院豐原簡易庭96年度豐簡字第1043號第一審判決提起上訴，本院
合議庭於民國98年3月13日言詞辯論終結，判決如下：
    主  文
上訴駁回。
第二審訴訟費用新台幣壹仟伍佰元由上訴人負擔。
    事實及理由
一、被上訴人起訴主張：上訴人對訴外人即被上訴人之配偶林庚
    申有新台幣（下同）150,500元之損害賠償債權，上訴人持
    本院96年度執冬字第9192號債權憑證向鈞院民事執行處聲請
    強制執行林庚申設籍於台中縣大雅鄉○○村○○街222巷69
    號房屋內之動產（即本院96年度民執冬字第76548號損害賠
    償強制執行事件），並於民國96年11月21日引導本院執行書
    記官及執達員至上開住址查封如附表1至6項之電視機、沙發
    椅組（含茶几）、電冰箱、冷氣機、洗衣機、餐桌含椅子4
    張等動產，惟查台中縣大雅鄉○○村○○街222巷69號房屋
    係被上訴人所有，前開被查封之動產亦為被上訴人所有，其
    中附表1、3、4項之電視機、電冰箱、冷氣機係被上訴人向
    訴外人即美齊富有限公司之業務員孫運生購買，附表2、6
    項中之沙發椅組（含茶几）、餐桌及椅子4張係被上訴人向
    訴外人即世貿家具行之業務員丙○○購買，附表5之洗衣機
    係被上訴人在娘家使用多年之舊物，林庚申於96年11月21日
    下午3時許在查封現場亦對上訴人及本院執行書記官及執達
    員表示查封之物非其所有，經書記官記明於查封筆錄。被上
    訴人有正當職業，並非無收入之人，自有能力購買上開動產
    ，況上開房屋之貸款利息亦係由被上訴人支付。惟上訴人仍
    執意指封附表1至6項之動產，爰依強制執行法第15條之規定
    提起第三人異議之訴。並聲明：本院96年度民執冬字第7654
    8號上訴人與林庚申損害賠償強制執行事件，就被上訴人所
    有如附表所示動產所為之強制執行程序應予撤銷。
二、上訴人則以：緣被上訴人與上訴人之債務人林庚申為夫妻關
    係，林庚申係台中縣神岡鄉及后里鄉等地區經營夜市攤位出
    租之場主，收入頗豐，每日於夜市現場收取之租金及清潔費
    用近萬元，上訴人與林庚申之損害賠償債權亦是因於台中縣
    神岡鄉「北庄夜市」前擺攤引發之口角糾紛所造成，此有本
    院95年度易字第955號傷害及公然侮辱刑事案件可稽。惟林
    庚申豐厚之收入均隱藏於其配偶即被上訴人名下，林庚申以
    被上訴人名義開設玉山商業銀行帳戶，查封現場台中縣大雅
    鄉○○村○○街222巷69號房屋為林庚申以被上訴人名義於
    96年6月20日新購之成屋，所有權人雖登記為被上訴人，惟
    林庚申於戶籍謄本上記載為戶長，足見林庚申實為出資之人
    ，不然以被上訴人年僅27歲，又無實際工作收入之家庭主婦
    ，如何有能力購買5、6百萬元之成屋，林庚申以此方式隱匿
    財產其用意只為逃避其對上訴人之債務。
三、本件原審判決本院96年度民執冬字第76548號上訴人與林庚
    申損害賠償強制執行事件，就被上訴人所有如附表1、2、3
    、4、6項所示動產所為之強制執行應予撤銷，駁回被上訴人
    其餘之訴。上訴人敗訴判決部分，上訴人不服，提起本件上
    訴，於本院聲明：(一)原判決不利於上訴人之部分廢棄。(二)上
    廢棄部分被上訴人第一審之訴駁回。（被上訴人就其敗訴部
    分未上訴，已確定）。而其陳述除與原判決所載相同者茲予
    引用外，補稱：
  (一)美齊富有限公司所開立之96年9月28日估價單與本案無關。
    證人即美齊富有限公司負責人徐美貞於原審證稱不認識被上
    訴人，會出立憑據，純係受被上訴人要求下開立，她無法證
    明當初實際購買人是誰等語。又證人孫運生於原審證稱，如
    附表1、3、4項之家電，6月份即向伊訂購，6月中旬冷氣裝
    設完成，房屋搬遷前一日將其餘電器物品交貨，並收清現金
    等語。惟查依戶籍謄本所載，被上訴人係於96年8月2日遷入
    系爭查封之房屋（台中縣大雅鄉○○村○○街222巷69號）
    ，因此，包括如附表1、2、3、4、5、6項之家電及傢俱，依
    常情應於96年8月2日遷入前即應購買齊全，由此可知上開估
    價單是搬遷之後開立的，並不能作為購買上開物品之憑證。
  (二)又現金買賣原則應於交貨完成即付清款項，而證人孫運生於
    原審證稱6月份冷氣裝設完成房屋搬遷前已收清現金，與被
    上訴人所提出存摺支出時間相差3個月之久，購買與付款時
    間不符。益見證人孫運生於原審之證述矛盾而不可採。又被
    上訴人所提出之支出款項金額瑣碎、分多次提領、相隔亦僅
    差一、二天，不像支付大額電器用品及傢俱之支出，反倒像
    一般家用之消費支出。又一般人購買家電及傢俱應都向同一
    商家購買，不會分開各別向不同店家一一選購，被上訴人之
    買法及每天提領小額金錢支付方式，與常情有違，顯然其存
    簿之支出與本案無關。
  (三)證人丙○○於原審雖證稱，被上訴人於96年間有向其購買10
    多萬元之傢俱，但丙○○並未提出確實售貨時間及憑證，其
    證述實不足採信。又依丙○○之勞保資料顯示，丙○○是96
    年9月17日才在台中市○○路之世貿家具商行上班，96年6月
    並沒有在環中路之世貿家具上班（經查環中路並無這家家具
    行，世貿家具行是在彰化縣），原審判決依丙○○之證述認
    定被上訴人係在96年6月間向其買傢俱，與事實不符。
四、被上訴人則以：
  (一)按第三人就執行標的物有足以排除強制執行之權利者，得於
    強制執行程序終結前，向執行法院對債權人提起異議之訴。
    強制執行法第15條前段定有明文。而所謂就執行標的物有足
    以排除強制執行之權利者，係指對於執行標的物有所有權、
    典權、留置權、質權存在情形之一者而言。占有，依民法第
    940條之規定，不過對於物有事實上管領之力，自不包含在
    內（最高法院44年台上字第721號判例參照），是林庚申雖
    登記為查封地點台中縣大雅鄉○○村○○街222巷69號房屋
    之戶長，並與被上訴人共同居住於上址，亦僅能認定其占有
    使用房屋內之動產，無法以此認定林庚申即為動產之所有權
    人。
  (二)有關附表1、3、4項之電視機、電冰箱、冷氣機等動產，被
    上訴人主張係向美齊富有限公司之業務員孫運生購買部分，
    除提出估價單影本為證外，另經證人孫運生於原審到庭結證
    ：「（法官問：對原告提出之估價單何意見？提示並告以要
    旨。）是我開立無誤，我原先是美齊富有限公司（賣電器用
    品)擔任業務員，我小舅子認識原告，原告買新房子需要添
    購新的電器用品，所以向我購買，她係於96年6月找我訂購
    ，因房屋尚未搬遷，所以冷氣是由我6月中旬先裝設，於房
    屋搬遷前一日才將其餘電器用品交貨，王小姐給我現金，我
    只有賣原告電視機、冰箱、冷氣機，沒有賣洗衣機，所有電
    器均為全新。我目前仍從事電器買賣業務。」等語，自堪認
    上開之電視機、電冰箱、冷氣機等動產為被上訴人所有。又
    戶籍遷入之日期，與其何時購買家電並無必然關係。
  (三)另查，被上訴人於原審業已提出玉山銀行大雅分行帳號0000
    -000-0000號之存摺影本證明被上訴人於96年9月17日提領現
    金4萬元、同年月19日提領現金4萬元、同年月20日提領現金
    2萬元、同年月26日提領現金2萬元、同年月27日提領現金3
    萬元、同年月28日提領現金10萬元，共支出25萬元，作為新
    居傢俱、電器之購買費用，更足以證明附表1、2、3、4、6
    項之家電、傢俱均係由被上訴人出資購買為其所有之事實。
  (四)有關附表2、6項中之沙發椅組 (含茶几)、餐桌及椅子4張等
    動產，被上訴人主張係向世貿家具行之業務員丙○○購買部
    分，經證人丙○○於原審到庭結證稱略以：我從事傢俱販賣
    工作，我是業務人員，96年間我在台中市○○路世貿家具擔
    任業務員。96年間原告向我購買傢俱，共購買10多萬元，包
    括沙發椅 (2＋3)、茶几組、餐桌椅組合 (1桌6椅)，是原告
    向我購買、選購，並付錢給我，我販賣均為全新傢俱等語（
    見原審97年7月29日言詞辯論筆錄）。足見上開沙發椅組（
    含茶几）、餐桌及椅子4張等動產為被上訴人所有。又丙○
    ○原審證稱於96年間（9月份）購買傢俱，並沒有稱是6月份
    。另由鈞院函查勞工保險局函覆資料中顯示，證人丙○○於
    96 年9月至97年2月間確實任職於世貿家具商行，亦見丙○
    ○於原審之證述非虛。並聲明：上訴駁回。
五、本院判斷：
  (一)本件被上訴人主張伊為門牌號碼台中縣大雅鄉○○村○○街
    222巷69號房屋之所有人，上訴人有以訴外人林庚申為債務
    人聲請強制執行，並聲請查封如附表所示動產，公告執行拍
    賣等情，為兩造所不爭執，復有建物登記第二類謄本附於原
    審卷可稽，並經本院調閱本院執行處96年度民執冬字第7654
    8號損害賠償強制執行卷宗，查核屬實，自堪信為真實。
  (二)按第三人就執行標的物有足以排除強制執行之權利者，得於
    強制執行程序終結前，向執行法院對債權人提起異議之訴，
    強制執行法第15條前段定有明文。而強制執行法第15條，所
    謂就執行標的物有足以排除強制執行之權利者，係指對於執
    行標的物有所有權、典權、留置權、質權存在情形之一者而
    言。占有，依民法第940條之規定，不過對於物有事實上管
    領之力，自不包含在內（最高法院44年台上字第721號判例
    參照），是林庚申雖登記為查封地點台中縣大雅鄉○○村○
    ○街222巷69號房屋之戶長，並與被上訴人共同居住於上址
    ，亦僅能認定其占有使用房屋內之動產，無法以此認定林庚
    申即為動產之所有權人。
  (三)又按當事人主張有利於己之事實者，就其事實有舉證之責任
    。民事訴訟法第277條前段定有明文。本件被上訴人主張系
    爭如附表所示1、2、3、4、6項之動產為其所有，而置放台
    中縣大雅鄉○○村○○街222巷69號房屋內，惟此為上訴人
    所否認，被上訴人就如附表1、2、3、4、6項所示之動產為
    其所有之事實，自應負舉證之責任，經查：
  (1)附表1、3、4項之電視機、電冰箱、冷氣機等動產，被上訴
    人主張係向美齊富有限公司之業務員孫運生購買，除提出估
    價單影本為證外，另經證人孫運生於原審到庭結證：「（問
    ：對原告提出之估價單何意見？提示並告以要旨）是我開立
    無誤，我原先是美齊富有限公司（賣電器用品）擔任業務員
    ，我小舅子認識原告，原告買新房子需要添購新的電氣用品
    ，所以向我購買，她係於96年6月找我訂購，因房屋尚未搬
    遷，所以冷氣是由我6月中旬先裝設，於房屋搬遷前一日才
    將其餘電器物品交貨，王小姐給我現金，我只有賣原告電視
    機、冰箱、冷氣機，沒有賣洗衣機，所有電器均為全新。我
    目前仍從事電器買賣業務。」等語（見原審97年7月29日言
    詞辯論筆錄），自堪認被上訴人主張附表1、3、4項之電視
    機、電冰箱、冷氣機等動產為其所有為事實。又證人孫運生
    係證稱被上訴人於96年6月向其訂購上開電器用品，並未證
    述被上訴人於96年6月支付價金。另依戶籍謄本記載被上訴
    人係於96年8月2日遷入系爭查封之房屋，惟查戶籍登記所記
    載遷入之時間並不等於實際遷入之時間，尚不得因此否認上
    開電器物品係被上訴人所購買之事實。
  (2)附表2、6項中之沙發椅組（含茶几）、餐桌及椅子4張等動
    產，被上訴人主張係向世貿家俱行之業務員丙○○購買，被
    上訴人除提出玉山銀行大雅分行帳號0000-000-000000號之
    存摺影本證明購買費用係被上訴人支出外，另經證人丙○○
    於原審到庭結證：「我從事傢俱業販賣工作，我是業務人員
    ，96年期間我在台中市○○路世貿傢俱擔任業務員。96年間
    原告向我購買傢俱，共購買10多萬元，包括沙發椅（2+3）
    、茶几組、餐桌椅組合（1桌6椅），是原告向我購買，選購
    ，並付錢給我，我販賣均為全新傢俱。」等語（見原審97年
    7月29日言詞辯論筆錄），自堪認被上訴人主張附表2、6項
    中之沙發椅組（含茶几）、餐桌及椅子4張等動產為其所有
    為事實。上訴人於本院主張證人丙○○並未在台中市○○路
    之家具行工作，是其所述不實云云。但查證人丙○○於96年
    3月22日至96年6月1日任職於國貿家具行；96年6月4日至96
    年9月11日任職於世貿家具有限公司；96年9月17日至97年2
    月13日任職於彰化縣世貿家具商行，有勞工保險局97年10月
    13日保承資字第09710335580號、98年1月6日保承行字第097
    1044 1270號函附卷可憑，足見丙○○於原審證述伊於96年
    間曾擔任家具行之業務員與事實相符，至於伊所工作之家具
    行是否在「台中市○○路」並不足以否定伊有出售上開物品
    予被上訴人之事實。上訴人又主張本件無發票等憑證，惟查
    ，一般人購買物品通常會開立發票，惟不開立發票之情形亦
    有可能，是不得以本件無發票等憑證，即認丙○○之證述不
    可採。
六、綜上所述，系爭如附表1、2、3、4、6項所示之動產既屬被
    上訴人所有，而非債務人林庚申所有，被上訴人起訴請求撤
    銷本院執行處對如附表所示1、2、3、4、6所示之動產之強
    制執行程序，於法有據，應予准許。原審就此部分為被上訴
    人勝訴判決，經核於法並無不合。上訴意旨仍執陳詞指摘原
    判決此部分不當，求予廢棄改判，為無理由，應駁回其上訴
    。
七、本件判決之基礎已臻明確，兩造其餘攻擊防禦方法及舉証，
    核與本件判決無影響，爰不另一一論述，併此敘明。
八、據上論結，本件上訴為無理由，依民事訴訟法第436條之1第
    3項、第449條第1項、第78條，判決如主文。
中    華    民    國    98    年      4    月     3   日
                      民事第三庭審判長法  官  林洲富
                                      法  官  林慧貞
                                      法  官  謝慧敏
以上正本系照原本製作。
本件不得上訴。
中    華    民    國    98    年      4    月     3   日
                                      書記官  王志


司法院資訊處製作；財團法人民間司法改革基金會備份。
